臺灣高等法院刑事判決　　　　　　　　　　　　　　九十年度上易字第四０五一號
　　上　訴　人
　　即　被　告　乙○○
　　選任辯護人　吳發隆
右上訴人因脫逃等案件，不服臺灣桃園地方法院九十年度易字第八九八號，中華民國
九十年九月十日第一審判決（起訴案號：臺灣桃園地方法院檢察署八十九年度偵字第
三一九八號）提起上訴，本院判決如左：
    主  文
上訴駁回。
    事  實
一、乙○○與李金龍（已成年，另案偵辦）皆為丙○○友人。丙○○於民國（下同）
    七十七年四月二十八日，因違反懲治盜匪條例案件，經最高法院判處有期徒刑十
    五年確定，於八十二年五月一日假釋付保護管束，嗣假釋經撤銷，於八十八年七
    月十九日經送台灣桃園監獄，執行殘刑有期徒刑八年十月十八日，係依法拘禁之
    受刑人。迨八十八年九月十八日上午，桃園縣警察局刑警隊組長甲○○、小隊長
    丁○○（二人另案審理）以丙○○涉嫌違反槍砲彈藥刀械管制條例案件，向台灣
    桃園地方法院檢察署借提外出追查槍枝流向，甲○○、丁○○認丙○○另案委任
    之辯護人邱鎮北律師，得於借提追查槍枝流向時在場，乃將丙○○提解至邱鎮北
    律師位於桃園縣桃園市縣○路一一六號六樓之「京樺律師事務所」內進行訊問。
    同日上午十一時二十二分起，丙○○利用該事務所電話與李金龍聯絡多次，安排
    脫逃事宜，李金龍遂於同日下午二時許，以電話通知乙○○開車前往桃園縣楊梅
    鎮梅溪里三鄰三十二號李金龍住處接李金龍上車，二人共同便利丙○○脫逃之犯
    意，由李金龍駕駛車號ＬＫ—九六一九號自用小客車搭載乙○○至前開律師事務
    所樓下之花旗銀行門口潛伏，欲行接應丙○○脫逃。約十分鐘後，甲○○、丁○○二人提解丙○○下樓，乙○○、李金龍立即驅車上前接應，丙○○趁隙脫逃並
    迅速進入車內後座，三人即沿廈門街右轉文中路，再右轉國際路，左轉國道一號
    高速公路、二號高速公路聯絡道路，在桃園匝道口附近停車，丙○○下車後隨即
    進入另輛在該處等候之自用小客車逃逸，迄今未獲。乙○○、李金龍則另行逃逸
    ，嗣乙○○（起訴書誤載為李金龍）於八十九年二月二十一日上午九時許，自桃
    園中正機場搭機欲往香港轉往大陸時，為警逕行拘提到案。
二、案經桃園縣警察局報請台灣桃園地方法院檢察署檢察官偵查起訴。
    理  由
一、訊據被告乙○○矢口否認有便利人犯丙○○脫逃之犯行，辯稱：當時伊並不知情
    ，係李金龍向伊借車，說要去找朋友，伊始陪同前往，且不知丙○○係受刑人云
     云。惟查：
(一)丙○○因違反懲治盜匪條例案件，經最高法院判處有期徒刑十五年確定，於八十
    二年五月一日假釋付保護管束，嗣經撤銷假釋，於八十八年七月十九日經送台灣
    桃園監獄，執行殘刑有期徒刑八年十月十八日，係依法拘禁之受刑人，有本院被
    告全國前案紀錄表及在監在押查詢申請表各一紙在卷可稽，足認丙○○係依法拘
    禁於台灣桃園監獄之受刑人，合先敘明。
(二)被告於警訊時供稱：因為我協助丙○○脫逃，所以丙○○才安排我．．．至大陸
    一起住。．．．都是丙○○安排等語，於檢察官偵查時供稱：案發當日下午二時
    許，李金龍以電話通知伊開車前往李金龍住處後，由李金龍駕車搭載伊，二人共
    同至桃園縣桃園市縣○路之花旗銀行門口等待，大約十七時許見丙○○手戴手銬
    及腳銬腳鐐與兩名便衣下樓，李金龍便將車向丙○○方向開去接應，丙○○即迅
    速進入車內後座，三人即沿廈門街右轉文中路，再右轉國際路，左轉國道一號高
    速公路、二號高速公路聯絡道路，在桃園匝道口附近車停，丙○○下車後隨即進
    入另輛在該處等候之自用小客車逃逸等語（見偵查卷第五頁及第十五頁）。
(三)證人即桃園縣警察局刑警隊組長甲○○證稱：「（丙○○他跑到乙○○所駕駛的
    車子時，你有無看到他）當時我在開我車子的車門，小隊長丁○○押他從後面繞
    過來，要坐後座，因為後座右側有一個花座擋住，無法上車，後來丁○○說被丙○○撞倒，我開車門聽到聲音時，已經沒有看到丙○○了。」、「（乙○○說他
    不知情你有何意見）我們動員警力查出來之後，她跟李金龍是共犯。」等語，證
    人即桃園縣警察局刑警隊小隊長丁○○證稱：「從邱鎮北律師事務所押解倒樓下
    ，在馬路旁邊等組長甲○○開車過來後，因為停車的地點是在銀行前，馬路旁有
    花圃座擋住，右邊不方便開車，當時組長正在開車門，我帶丙○○要從左邊的車
    後門上車，突然間丙○○就衝撞我，我跌倒，有一部車從我們後方開過來，丙○○就上車，車子很快開走。後來丙○○脫逃之後，縣刑警隊有開專案會議，積極
    要逮捕丙○○，並且追查接應的人，後來四處打探，從線報中獲知這部車子的車
    號及接應的二個人。」等語。
(四)被告雖辯稱：伊僅係將車借與李金龍，不知李金龍所為何事云云。惟按接應脫逃
    人犯，事極機密，衡情被告若未參與其事，同案被告李金龍當無任意容留其在車
    內，自曝犯行之理。況被告既已將車借與同案被告李金龍，乃又隨車前往，若謂
    不知接應丙○○脫逃，豈非與常情有違。再者，同案被告李金龍本身駕駛車輛，
    且人犯丙○○身上有械具，旁有警察戒護，李金龍欲以一己之力接應丙○○脫逃
    ，殊屬不易，是以被告隨車前往，參與其事，乃事所當然，被告所辯伊僅與李金
    龍同車，不知李金龍於案發地點等候所為何事云云，與經驗法則不符，無非臨訟
    飾卸之詞，委無足採。被告與同案被告李金龍就開車接應人犯丙○○脫逃乙事，
    事前有所謀議，事中分擔為之，至為灼然。
(五)丙○○於脫逃前，係手戴手銬及腳銬腳鐐，且由兩名便衣警察帶下樓等情，為被
    告所自承，並經前開證人證述無異，乃被告隨同李金龍予以接應，當知丙○○係
    受刑人，是被告所辯：伊不知丙○○係受刑人云云，無非空言，亦不足採。本件
    事證明確，犯行堪予認定。
二、核被告所為，係犯刑法第一百六十二條第一項後段之便利依法拘禁之人脫逃罪。
    其與李金龍就上開犯行互有犯意之聯絡及行為之分擔，應論以共同正犯。
三、原審基於前揭理由，因依刑法第二十八條、第一百六十二條第一項後段各規定，
    於審酌本件依法拘禁之人丙○○擁槍自重，涉有多起重大刑案，有本院被告全國
    前案紀錄表在卷為憑，對於社會治安有極嚴重之潛在破壞性，乃被告竟目無法紀
    ，於白晝街市挑戰公權力，駕車接應脫逃人犯，惡性重大等一切情狀，從重量處
    有期徒刑一年十月。核其認事用法，俱無違誤，量刑亦甚允洽。被告上訴意旨，
    仍執陳詞，否認犯罪，為無理由，應予駁回。
據上論斷，應依刑事訴訟法第三百六十八條，判決如主文。
本案經檢察官陳文禮到庭執行職務。
中      華      民      國    九十一    年      三      月    二十七    日
                              台灣高等法院刑事第六庭
                                  審判長法  官  陳  春  秋
                                        法  官  徐  培  元
                                        法  官  高  明  哲
右正本證明與原本無異。
不得上訴。
                                        書記官  李  垂  福
中      華      民      國    九十一   年      三      月    二十八    日
附錄：本判決論罪科刑法條全文
刑法第一百六十二條
縱放依法逮捕、拘禁之人或便利其脫逃者，處三年以下有期徒刑。
損壞拘禁處所械具或以強暴、脅迫犯前項之罪者，處六月以上、五年以下有期徒刑。
聚眾以強暴、脅迫犯第一項之罪者，在場助勢之人，處五年以上、十二年以下有期徒
刑；首謀及下手實施強暴、脅迫者，處無期徒刑或七年以上有期徒刑。
前三項之未遂犯罰之。
配偶、五親等內之血親或三親等內之姻親，犯第一項之便利脫逃罪者，得減輕其刑。
